【裁判字號】    92,上訴,209
【裁判日期】    920430
【裁判案由】    誣告
【裁判全文】
臺灣高等法院刑事判決                            九十二年度上訴字第二０九號
    上  訴  人
    即  被  告  丁○○
右上訴人，因誣告案件，不服臺灣宜蘭地方法院，九十年度訴字第三一四號，中華民
國九十一年十一月二十日第一審判決（起訴案號：臺灣宜蘭地方法院檢察署九十年度
偵字第四七八號），提起上訴，本院判決如左：
    主  文
原判決關於丁○○部分撤銷。
丁○○無罪。
    理  由
一、公訴意旨略以：被告丁○○因違反槍砲彈藥刀械管制條例案件，經原審法院判處
    有期徒刑二月，於八十八年十二月十五日易科罰金執行完畢（未構成累犯）。因
    甲○○、丙○○於八十八年五月三日至丁○○家中並強取丁○○之戒指，丁○○
    因而心生怨恨，基於意圖使甲○○、丙○○受刑事處分之概括犯意，明知甲○○
    、丙○○並未有搶走乙○○現金及持刀強制之犯行，仍先於八十八年五月三日於
    宜蘭縣警察局宜蘭分局之警員詢問時，向該管公務員告發甲○○、丙○○於八十
    八年五月三日搶走乙○○之現金新臺幣（下同）二萬元，又於八十八年五月二十
    六日，於臺灣宜蘭地方法院檢察署檢察官訊問時，告發丙○○持刀強押住鄭舜譯
    ，嗣該案經檢察官以八十八年度偵字第一八○六號案提起公訴後，由原審法院以
    八十八年度訴字第一七八號案審理。因認被告丁○○有犯刑法第一百六十九條第
    一項之誣告罪嫌等語。
二、按犯罪事實應依證據認定之，無證據不得推定其犯罪事實；不能證明被告犯罪者
    ，應諭知無罪之判決，刑事訴訟法第一百五十四條、第三百零一條第一項分別定
    有明文。又所謂認定犯罪事實之證據，係指足以認定被告確有犯罪行為之積極證
    據而言，如未發現相當證據，或證據不足以證明，自不能以推測或擬制之方法，
    以為裁判基礎（最高法院四十年台上字第八十六號判例參照）。又刑法第一百六
    十九條第一項之誣告罪，以使人受刑事或懲戒處分之意思向該管公務員誣告為要
    件，若因公務員之推問而為不利他人之陳述，縱其陳述涉於虛偽，既無申告他人
    使其受刑事或懲戒處分之意思，即與誣告之要件不符（最高法院五十三年臺上字
    第五七四號判例參照）。
三、訊據上訴人即被告丁○○堅不承有誣告犯行，辯稱乙○○向伊說被搶二萬元，要
    伊向警員講，而鄭舜譯也向伊說被押，伊是被搶的被害人，卻被訴誣告，甚不甘
    心云云，本件公訴人起訴被告誣告，無非以告訴人之指訴及警訊、偵訊筆錄為論
    據，然查：
    (一)被告丁○○於八十八年五月三日在宜蘭縣警察局宜蘭分局延平派出所接受訊問
      ，係因本件告訴人甲○○等涉強盜，以被害人身分，就被搶過程為供述，而其
      陳稱伊所以說朋友乙○○被搶二萬元，乃應警員洪士祥所為被搶何財物之訊問
      ，而據以回答，足見其在供述自己被搶經過之同時，供陳乙○○尚有被搶二萬
      元，並非出於主動之申告，亦無申告之表示，有宜蘭縣警察局宜蘭分局解送人
      犯報告書及八十八年五月三日丁○○警訊筆錄影本可稽。
    (二)次查八十八年五月二十六日被告丁○○在臺灣宜蘭地方法院檢察署，亦以被害
      人身分接受訊問，並經檢察官訊以甲○○搶劫財物過程，始陳以丙○○押鄭舜
      譯等情，此亦有同署八十八年五月二十六日點名單及同日丁○○訊問筆錄可憑
      ，足見其陳述亦係公務員之推問下所為之陳述至明。
    (三)被告於遭搶後經公務員訊問時，為不利於行為人之指訴，縱有跨大不實，然因
      無申告之意，揆之首開說明，自與誣告罪之構成要件不合。
四、此外復查無其他積極證據，足以證明被告有何誣告犯行，原審僅憑告訴人之指訴
    ，遽為論罪科刑，尚有未合，被告上訴意旨否認犯罪為有理由，應由本院將原判
    決此部分撤銷，為被告無罪之諭知。
五、被告丁○○經合法傳喚無正當理由不到庭，爰不待其陳述逕行判決。
據上論結、應依刑事訴訟法第三百六十九條第一項前段、第三百六十四條、第三百零
一條第一項、第三百七十一條，判決如主文。
本案經檢察官吳慎志到庭執行職務。
中      華      民      國    九十二    年      四      月     三十     日
                              臺灣高等法院刑事第十九庭
                                  審判長法  官  許  國  宏
                                        法  官  宋      祺
                                        法  官  洪  光  燦
右正本證明與原本無異。
檢察官如不服本判決，應於收受送達後十日內向本院提出上訴書狀，其未敘述上訴之
理由者並得於提起上訴後十日內向本院補提理由書（均須按他造當事人之人數附繕本
）。
                                        書記官  陳  玉  嬋
中      華      民      國    九十二    年      五      月      五      日


司法院資訊處製作；財團法人民間司法改革基金會備份。
